【裁判字號】    90,台抗,54
【裁判日期】    900209
【裁判案由】    清償借款
【裁判全文】
最高法院民事裁定                                    九十年度台抗字第五四號
    抗  告  人  乙○○
右抗告人因與相對人甲○間請求清償借款事件，對於中華民國八十九年十月三日台灣
高等法院台中分院裁定（八十九年度上字第四○五號），提起抗告，本院裁定如左：
    主  文
抗告駁回。
抗告訴訟費用由抗告人負擔。
    理  由
原法院以﹕按當事人在第二審為訴之變更，除有民事訴訟法第二百五十五條第一項第
二款至第六款情形外，非經他造同意，不得為之，此觀同法第四百四十六條第一項之
規定自明。本件抗告人係依據消費借貸之法律關係請求相對人返還借款新台幣（下同
）四百八十四萬二千元，其於第一審係主張，相對人向其借款，因此抗告人係依據兩
造間之借貸契約而請求；抗告人於上訴原法院後主張，相對人係向其母親趙陳賢借款
，嗣（第一審言詞辯論終結後）趙陳賢將該債權轉讓抗告人，抗告人係依據趙陳賢與
被上訴人間之借貸契約而請求，法律關係同為消費借貸，抗告人因此主張此為不變更
訴訟標的而更正事實上之陳述。惟所謂訴訟標的乃原告起訴所主張之私法上權利義務
關係，此項權利義務關係，乃具體特定之權利義務關係，並非抽象之法律問題，故必
須與特定之原因事實相結合。相同之原因事實，所生相同之私法上權利義務關係，始
為同一訴訟標的，不相同之原因事實，即基於各別之原因事實，所生之私法上權利義
務關係，縱為同種類之原因事實，亦非同一訴訟標的，是區別訴訟標的是否相同，應
就具體之訴訟事件觀察之，為訴訟標的之權利名稱雖相同，但權利主體不同，即非同
一訴訟標的。查本件抗告人所主張之消費借貸關係，於第一審係主張存在於抗告人與
相對人之間，在原法院則主張存在於趙陳賢與相對人之間，係不同之消費借貸契約，
原因事實已不符，自非同一訴訟標的。抗告人於原法院變更事實上之陳述，主張受讓
趙陳賢之債權，並非不變更訴訟標的，此與民事訴訟法第二百五十六條所規定不變更
訴訟標的，而更正事實上之陳述，並不相同，抗告人稱其於原法院之主張並未變更原
訴，要無可採。抗告人於原法院所為係訴之變更，既未得相對人之同意，又不合民事
訴訟法第二百五十五條第一項第二款至第六款之規定，自不能准許。其變更之訴並不
合法，因而裁定駁回其變更之訴，經核並無不合。抗告論旨，指摘原裁定不當，聲明
廢棄，非有理由。
據上論結，本件抗告為無理由。依民事訴訟法第四百九十二條第一項、第九十五條、
第七十八條，裁定如主文。
中      華      民      國     九十     年      二      月      九      日
                              最高法院民事第二庭
                                  審判長法官  曾  桂  香
                                        法官  劉  延  村
                                        法官  劉  福  聲
                                        法官  黃  秀  得
                                        法官  陳  重  瑜
      右正本證明與原本無異
                                              書  記  官
中      華      民      國     九十     年      二      月     二十二   日


司法院資訊處製作；財團法人民間司法改革基金會備份。
